【裁判字號】    97,苗小,543
【裁判日期】    971212
【裁判案由】    給付管理費
【裁判全文】
臺灣苗栗地方法院民事判決             97年度苗小字第543號
原      告  竹南大歐洲社區管理委員會
                      1弄6號.
法定代理人  戊○○
訴訟代理人  乙○○
            甲○○
被      告  丁○○
訴訟代理人  丙○○
上列當事人間請求給付管理費事件，本院於民國97年12月4 日言
詞辯論終結，判決如下：
    主  文
被告應給付原告新臺幣捌仟貳佰元及自民國九十七年七月十五日
起至清償日止，按年利率百分之十計算之利息。
訴訟費用新臺幣壹仟元由被告負擔。
本判決得假執行。但被告如於假執行程序實施前，以新台幣捌仟
貳佰元為原告預供擔保，得免為假執行。
    事  實
一、原告起訴主張：被告為竹南大歐洲社區（下稱系爭社區）之
    區分所有權人（即苗栗縣竹南鎮○○里○○鄰○○街72號房屋
    之所有權人），依據公寓大廈管理條例及竹南大歐洲社區管
    理規約（下稱住戶規約）之規定，區分所有權人有繳交管理
    費之義務。詎被告自民國96年12月起至97年5 月止，積欠6
    期之管理費共新臺幣（下同）8,200 元，經原告以97年6 月
    10日竹北中山郵局第137 號存證信函催討，至今猶未獲付款
    。爰依公寓大廈管理條例第21條及住戶規約，請求被告給付
    管理費等語。並聲明：(1)被告應給付原告8,200 元，及自起
    訴狀繕本送達翌日起至清償日止，按年息10％計算之利算；
    (2)願供擔保，請准宣告假執行。
二、被告則以：被告所居住之系爭社區，係屬開放型透天小別墅
    ，並非公寓大廈管理條例所指之封閉型公寓或大廈，社區內
    亦無如電梯、地下停車場、地下室等公用部分，是系爭社區
    並無該條例之適用，而無成立管理委員會（下簡稱管委會）
    之必要。而原告係以被告及其他所有權人委託其向建商爭取
    公共建設基金所出具之委任書，擅自成立管委會及制訂住戶
    規約，兩者皆非適法。且第一次區分所有權人會議成立管委
    會之表決，同意成立之區分所有權人比例未達法律規定，原
    告顯非適格之當事人。又原告向竹南鎮公所申報成立管委會
    之程序不合法，縱使已取得報備證明，亦僅係方便主管機關
    行政管理之用，與原告之組織是否合法無涉。況被告從未同
    意成立管委會，自毋庸繳納管理費等語。並聲明：(1)原告之
    訴駁回；(2)如受不利之判決，願供擔保免為假執行。
    理  由
一、原告主張被告為門牌號碼苗栗縣竹南鎮○○里○○鄰○○街72
    號房屋之所有權人，且未繳納96年12月起至97年5 月止之管
    理費8,200 元之事實，業據其提出社區規約、建物登記謄本
    、管理費未繳明細、存證信函等件（卷第11至17頁、20至23
    頁）為證，且為被告所不爭執，堪信為真實。
二、被告抗辯所居住之系爭社區，係屬開放型獨棟透天厝，社區
    內無如電梯、地下停車場、地下室等公用部分，不適用寓大
    廈管理條例之規定云云。經查：
（一）公寓大廈管理條例除適用於該條例第3 條第1 款所稱「構
      造上或使用上或在建築執照設計圖樣標有明確界線，得區
      分為數部分之建築物及其基地」之公寓大廈外，同條例第
      53條另規定：「多數各自獨立使用之建築物、公寓大廈，
      其共同設施之使用與管理具有整體不可分性之集居地區者
      ，其管理及組織準用本條例之規定。」又公寓大廈管理條
      例之中央主管機關，依據公寓大廈管理條例第62條授權所
      定之公寓大廈管理條例施行細則第12條規定：「本條例第
      53條所定其共同設施之使用與管理具有整體不可分性之集
      居地區，指下列情形之一：1.依建築法第11條規定之一宗
      建築基地。2.依非都市土地使用管制規則及中華民國92年
      3 月26日修正施行前山坡地開發建築管理辦法申請開發許
      可範圍內之地區。3.其他經直轄市、縣（市）主管機關認
      定其共同設施之使用與管理具有整體不可分割之地區。」
      是以，依前揭規定，多數獨立建築物、公寓大廈所組成之
      集居地區，如符合共同設施使用與管理具有整體不可分性
      之要件時，亦得準用公寓大廈管理條例管理及組織之規定
      。至何謂「共同設施之使用與管理具有整體不可分性之集
      居地區」，前開條例、細則並已授權直轄市、縣（市）主
      管機關本於權責而為認定。且依內政部訂頒之「公寓大廈
      管理組織申請報備處理原則」第4 條規定，公寓大廈管理
      委員會主任委員應檢具應備文件報請直轄市、縣（市）政
      府備查，直轄市、縣（市）政府得授權鄉（鎮、市、區）
      公所受理。是主管機關受理多數各自獨立使用之建築物、
      公寓大廈而成立共同管理委員會之報備聲請時，就申請者
      是否符合「共同設施之使用與管理具有整體不可分性之集
      居地區」要件，自應加以審核，而主管機關同意准予報備
      之表示，性質上屬行政處分，該行政處分涉及公寓大廈管
      理條例第53條構成要件之認定，公寓大廈管理條例所授權
      制定之細則既規定此一構成要件認定權責屬於直轄市、縣
      （市）主管機關，普通法院審理民事事件時，自應受行政
      處分構成要件效力之拘束，於行政處分經行政爭訟程序撤
      銷前，無從為相反之認定
（二）本件系爭社區內之房屋為連棟透天屋，社區○○○○道路
      相連，道路中央設有路燈、園藝造景及公用電箱等公用設
      施，入口處設有警衛站等情，有原告提出之社區平面配置
      圖及社區照片（卷第55、57頁）在卷可稽，且為兩造所不
      爭執（卷第326 頁），足證被告所辯系爭社區內全無任何
      公共設施等語，顯非實在。而道路、路燈、公用電箱、警
      衛室之使用與社區內各住戶息息相關，再依原告提出之社
      區預算書（卷第10頁）所示，包括社區內路燈修繕、水溝
      疏濬、警衛室設備保養及相關保養費、園藝整理等公共事
      務費用，均納入年度預算編列中，益證上開公用設施之使
      用、管理與全體住戶有整體不可分性，已符合公寓大廈管
      理條例第53條要件，而有本條例之適用無疑。故被告一再
      抗辯系爭社區為開放型社區，無公寓大廈管理條例管理之
      適用云云，其法律見解，容有錯誤。況原告已於96年11月
      26日向主管機關報備核准，有公寓大廈管理組織報備證明
      （卷第19頁背面）附卷可佐，而依系爭社區之使用執照（
      卷第16 4至167 頁）所示，系爭社區占用多宗建築基地，
      且屬工業區丁種建築用地，顯非屬公寓大廈管理條例施行
      細則第12條第1 、2 款情形，是系爭社區即係依同條第3
      款規定，經主管機關本於權責認定符合「共同設施之使用
      與管理具有整體不可分割之地區」要件，而核准成立管委
      會，此核准屬行政處分，業如前述，是本院於該行政處分
      經撤銷前，亦應予尊重。
三、次按公寓大廈建築物所有權登記之區分所有權人達半數以上
    及其區分所有權比例合計半數以上時，起造人應於3 個月內
    召集區分所有權人召開區分所有權人會議，成立管理委員會
    或推選管理負責人，並向直轄市、縣 (市)主 管機關報備。
    出席區分所有權人之人數或其區分所有權比例合計未達第31
    條規定之定額而未能成立管理委員會時，起造人應就同一議
    案重新召集會議一次；區分所有權人會議之決議除規約另有
    規定外，應有區分所有權人2/3 以上及其區分所有權比例合
    計2/3 以上出席，以出席人數3/4 以上及其區分所有權比例
    占出席人數占區分所有權3/4 以上之同意行之；公寓大廈管
    理條例第28條第1 、2 項後段、第31條分別定有明文。再查
    ：
（一）系爭社區之建案間數共102 間，內圍區住戶85間，外圍區
      店面戶17間（編號A1至A17） ，而店面戶17間並未加入管
      委會之運作，為兩造所不爭執，且本院依職權向苗栗縣竹
      南鎮公所函調原告申請報備所提資料（下稱申請報備資料
      ，卷第159 頁以下），其中「管理委員會申請報備檢查表
      」之全體區分所有權人名冊總數為85戶（卷第162 頁），
      是原告主張係以內圍區85戶為區分所有權人人數向主管機
      關申請報備乙節，堪信為真實。而上開原告申請報備資料
      中，依96年9 月15日管委會籌備會會議記錄（卷第257 頁
      ）所載，社區總戶數雖為102 戶，但應以加入管委會運作
      之內圍區85戶作為計算區分所有權人之總人數方為正確。
      該日會議有69戶區分所有權人出席，已超過法定比例之57
      戶【計算式：85×2/3 ＝57】；就是否同意成立管委會之
      決議，61票同意，亦已超出法定之52票【計算式：69×3/
      4 ＝52】。故應認原告已合法成立無疑。
（二）被告雖以該次會議記錄所載店面戶是否參與成立管委會表
      決及計算同意票數之方式有爭議，而抗辯原告非合法成立
      云云；惟參以該會議記錄，於討論事項第1 點已先載明店
      面戶A5所有權人提出「店面排是否參與管委會之問題」，
      之後第3 點始就是否成立管委會進行表決，且原告法定代
      理人戊○○亦到庭陳述其參與當日會議之過程，並稱於表
      決是否成立管委會前，已先決議店面戶不加入管委會，店
      面戶亦未參與管委會是否成立之表決等語明確（卷第328
      頁），可認會議之初出席之區分所有權人已先就店面戶是
      否加入一事為決議，決議不加入後，再就是否成立管委會
      進行表決。而店面戶既決議不加入管委會之運作，衡情自
      無參與是否成立管委會議案表決之可能及必要甚明；亦足
      佐證原告法定代理人戊○○上開陳述屬實。準此，該會議
      紀錄所載之出席戶數69戶及同意61票，應均未包含出席之
      店面戶10戶（討論事項第7 點）在內，堪可認定。就此被
      告雖稱：「印象中」店面戶有加入第3 點事項之表決云云
      ，然其亦自承：會議記錄內容與實際在場見聞相符，當時
      會議場面有點會亂等語在卷（卷第302 頁），足見店面戶
      確實決議不加入管委會，是被告所稱印象中店面戶參與表
      決云云，純屬推測之詞，並有違經驗法則，委不足採。又
      被告迄未舉證證明同意成立管委會票數之計算確有誤算之
      情，徒空言指摘，亦屬無據。至被告另以：系爭社區之建
      商未提撥公共基金，且社區內之公共設施均係二次施工之
      工程，違反相關建築法規，建商無合法之公共設施可以點
      交云云置辯；惟所辯均與系爭社區是否得適用公寓大廈管
      理條例及原告是否合法成立等項無涉，本院自無審酌之必
      要。縱其上開所辯屬實，亦應由全體區分所有權人向建商
      行使權利救濟，方為正途，詎被告反執此對抗原告，誠殊
      難想像；附此敘明。
（三）綜上所述，原告既係符合公寓大廈管理條例之規定所成立
      之管理委員會，具當事人適格，是其依據公寓大廈管理條
      例及住戶規約第10條規定，請求被告給付8,200 元之管理
      費，及自起訴狀繕本送達翌日即97年7 月15日起至清償日
      止，按年息10％計算之利息，為有理由，應予准許。
四、本件為小額訴訟程序所為被告敗訴之判決，依民事訴訟法第
    436 條之20規定，應依職權宣告假執行。而被告陳明願供擔
    保請准宣告免為假執行，經核無不合，爰酌定相當之擔保金
    額准許之。
五、本件事證已臻明確，兩造其餘攻擊防禦方法及舉證，經核均
    與判決結果不生影響，爰毋庸逐一論述，附此敘明。
六、據上論結，本件原告之訴為有理由，依民事訴訟法第436 條
    之23、第436 條之20、第436 條、第392 條第2 項、第78條
    ，判決如主文。
中    華    民    國    97    年    12    月    12    日
              苗栗簡易庭法  官  黃怡玲
以上正本係照原本作成。
如不服本判決，應於判決送達後20日內，以判決違背法令為理由
，向本院提出上訴狀並表明上訴理由，及須按他造當事人之人數
附繕本。
上訴理由應表明：
  一、原判決所違背之法令及其具體內容。
  二、依訴訟資料可認為原判決有違背法令之具體事實。
如未表明上訴理由者，應於上訴後20日內向本院提出上訴理由。
當事人如對本件訴訟內容有所疑義，得聲請閱卷。
                        書記官  葉  政
中    華    民    國    97    年    12    月    12    日


司法院資訊處製作；財團法人民間司法改革基金會備份。
